最高法院刑事判決　　　　　　九十六年度台上字第六六０三號
上　訴　人　台灣高等法院高雄分院檢察署檢察官
上　訴　人
即　被　告　甲○○
上列上訴人等因被告違反槍砲彈藥刀械管制條例案件，不服台灣
高等法院高雄分院中華民國九十六年四月二十四日第二審判決（
九十六年度上訴字第二八四號，起訴案號：台灣高雄地方法院檢
察署九十五年度偵字第一五一六一號），提起上訴，本院判決如
下：
    主  文
原判決撤銷，發回台灣高等法院高雄分院。
甲○○之上訴駁回。
    理　由
一、撤銷發回部分（即檢察官上訴部分）：
本件原判決認定上訴人即被告甲○○明知手槍及子彈均係槍砲彈
藥刀械管制條例所公告列管之違禁物品，未經主管機關許可不得
持有，竟於民國九十五年五月七日晚間十時許，在高雄縣旗山鎮
中山公園旁「五府千歲廟」外，收受綽號「阿賢」之成年男子因
抵債而交付，具殺傷力之改造仿BERETTA廠九二FS型半自動手槍
一枝（槍枝管制編號0000000000號，含彈匣一副）、
具有殺傷力之土造直徑九MM子彈二十顆，未經許可而持有之，並
將上開槍彈放置於高雄市三民區○○○路三三一號九樓住處。嗣
於九十五年五月三十日凌晨三時五十分許，在高雄市苓雅區○○
○路與興中路口，因行跡可疑遭警查獲並扣得上開槍彈等情。因
而撤銷第一審判決，改判論處被告未經許可，持有可發射子彈具
有殺傷力之改造手槍罪刑（累犯），固非無見。
惟查：(一)、檢察官就犯罪事實一部起訴者，其效力及於全部，刑
事訴訟法第二百六十七條定有明文。故檢察官雖僅就犯罪事實之
一部提起公訴，然檢察官其餘請求併案審理部分，其與原起訴部
分是否具有實質上一罪或裁判上一罪之關係，而為原起訴效力所
及，自應詳予調查釐清論述說明，以界定檢察官起訴之範圍究竟
如何。第一審判決於事實欄認定記載：被告於九十五年七月三十
日凌晨零時三十分許，另為警查獲扣得之改造仿 BERETTA廠八四
型半自動手槍一支（含彈匣一副，槍枝管制編號0000000
000號）、具有殺傷力之土造直徑九MM子彈一顆、具有殺傷力
之直徑八點五MM改造子彈四顆，並於理由欄論述說明此部分槍彈
亦係綽號「阿賢」者於原判決事實欄所載時地，為抵債而與原判
決事實欄所載槍彈同時交付被告；又謂上開部分雖未經檢察官起
訴，然上開槍彈既係綽號「阿賢」者同時地交付被告持有，而有
一行為觸犯數罪名之想像競合犯關係，自得就該未起訴部分併予
以審理（第一審判決第五頁第六至十四行）等情。而原判決就上
開未經起訴部分未併予審理，其於理由欄僅泛稱：上開未經檢察
官起訴部分，係屬被告另外之犯罪行為，其與本案檢察官起訴部
分，並無裁判上一罪關係，第一審併予以審判，尚有未當（原判
決第四頁第一至七行）云云，其就究係經由何項調查及有何證據
，堪認上開未經起訴部分係屬被告另外之犯罪行為，何以其與檢
察官原起訴部分並無裁判上一罪之關係等情，俱未說明。致檢察
官上訴意旨援引被告於事實審法院審理中供承：槍枝管制編號0
000000000號及0000000000號，均係綽號「
阿賢」者於九十五年五月七日晚上十時許，在高雄縣旗山鎮「五
府千歲廟」交給伊等語，據以指摘本件原起訴部分與前揭未經起
訴部分，具有想像競合犯裁判上一罪之關係，為檢察官原起訴效
力所及等情。而檢察官上開移送併案審理部分與原判決論罪部分
，究竟有無想像競合犯裁判上一罪之關係？該移送併辦部分是否
為本件檢察官起訴效力所及？其與原審就本案應予審判之範圍如
何攸關，自應詳予調查釐清論述說明。乃原審就上情未詳予調查
釐清，逕以上開並非明確之理由，即就檢察官移送併案審理部分
之犯罪事實未併予審判，本院無從判斷其適用法律是否有當，其
查證未盡且理由欠備，遽行判決，尚有未合。(二)、依法應於審判
期日調查之證據雖已調查，而其內容未明瞭者，即與未經調查無
異，如遽行判決，仍屬應於審判期日調查之證據而未予調查，尚
不得遽對被告為有利或不利之認定。又刑法第三十八條第一項第
一款關於違禁物沒收之規定，必以該物具有違禁物之性質，始得
依該條款規定予以宣告沒收。原判決理由欄說明：具有殺傷力之
土造直徑九MM子彈二十顆係違禁物，應依刑法第三十八條第一項
第一款規定宣告沒收（原判決第四頁第二十六行至第五頁第二行
）等情。然原判決理由欄援引內政部警政署刑事警察局九十五年
七月二十八日刑鑑字第０九五００七九三三一號槍彈鑑定書及所
附編號一至九照片，說明：「……子彈二十顆，經送鑑驗結果，
認係土造子彈，均具直徑九MM金屬彈頭，經『實際試射』，均可
擊發，認具殺傷力」（原判決第三頁第五至十行）等情，是否屬
實，苟原判決所援引之上開槍彈鑑定書，其內所載「經實際試射
」之內容係屬事實，則扣案子彈二十顆究經實際試射幾顆，而經
實際試射之子彈其火藥已因擊發而燃燒殆盡，其餘部分亦裂解為
彈頭及彈殼，不復具子彈之外型及功能，其是否仍屬具有殺傷力
之子彈而得認係違禁物，尚非全無疑義，仍待調查釐清論述說明
。乃原審就上情未詳予調查釐清論述說明，逕認扣案子彈二十顆
均屬違禁物，而依刑法第三十八條第一項第一款之規定予以宣告
沒收，其查證未盡且理由欠備，遽行判決，尚有未洽。檢察官上
訴意旨指摘原判決不當，尚非全無理由。按第三審法院應以第二
審判決所確認之事實為判決基礎，刑事訴訟法第三百九十四條第
一項前段定有明文。原判決上述之違背法令，影響於事實之確定
，本院無可據以為裁判，應將原判決撤銷，發回原審法院更為審
判。
二、上訴駁回部分（即上訴人即被告甲○○上訴部分）：
查第三審上訴書狀，應述上訴之理由，其未述者，得於提起
上訴後十日內補提理由書狀於原審法院，已逾上述期間，而於第
三審法院未判決前仍未提出上訴理由書狀者，第三審法院應以判
決駁回之，刑事訴訟法第三百八十二條第一項、第三百九十五條
後段規定甚明。本件上訴人即被告甲○○經原判決論處未經許可
持有可發射子彈具有殺傷力之改造手槍罪刑（累犯），不服原判
決，於九十六年五月四日具狀提起上訴，並未述理由，迄今逾
期已久，於本院未判決前仍未提出上訴理由，依上開規定，其上
訴自非合法，應予駁回。
據上論結，應依刑事訴訟法第三百九十五條後段、第三百九十七
條、第四百零一條，判決如主文。
中　　華　　民　　國　九十六　年　 十一 　月  二十九  日
                      最高法院刑事第一庭
                          審判長法官  董　明　霈
                                法官  林　茂　雄
                                法官  張　祺　祥
                                法官  呂　永　福
                                法官  蕭　仰　歸
      本件正本證明與原本無異
                                      書  記  官
中　　華　　民　　國　九十六　年　 十二 　月    七    日
                                                     M
